【裁判字號】    97,抗,633
【裁判日期】    970428
【裁判案由】    損害賠償
【裁判全文】
臺灣高等法院民事裁定                   97年度抗字第633號
抗   告   人    乙○○
                丙○○
相   對   人    玄奘大學
兼法定代理人    甲○○
上抗告人因與相對人玄奘大學、甲○○間損害賠償事件，對於中
華民國97年3月11日臺灣臺北地方法院97年度訴字第1737號民事
裁定，提起抗告，本院裁定如下：
    主  文
原裁定廢棄，發回臺灣臺北地方法院。
    理  由
一、抗告意旨略謂：本件被告有二，一為玄奘大學，另一則為玄
    奘大學之校長甲○○個人。其中玄奘大學之住所設於新竹市
    香山區○○路48號，惟甲○○之住所係設於臺北市○○區○
    ○街223巷3號6樓，有抗告人乙○○與甲○○所簽訂之契約
    為憑；又97年3月5日民事準備 (一)狀繕本送達甲○○位於
    臺北市文山區之住所時，亦有甲○○蓋私章收受無誤之掛號
    郵件回執為證。依民事訴訟法第20條前段之規定，原審台灣
    台北地方法院即具有管轄權。縱原審法院對甲○○之住所是
    否確屬其管轄範圍有疑慮，亦應先發文命抗告人補提戶籍謄
    本，否則抗告人無從向戶籍機關申請甲○○之個人戶籍謄本
    ，原審未命其補正，即逕為裁定移送，嚴重損害抗告人之程
    序利益等語，爰聲請廢棄原裁定。
二、原裁定略以：相對人住所地均在新竹市○○區○○路48號，
    有相對人訴訟代理人97年1月7日提出之民事委任狀及相對人
    97年3月5日提出之陳報狀在卷足憑，抗告人主張因其中相對
    人甲○○住在臺北市○○區○○街223巷3號6樓，本院有管
    轄權云云，未舉證以實其說，並不可採。準此，本件自應由
    臺灣新竹地方法院管轄，爰依職權移送於該管轄法院。
三、按「共同訴訟之被告數人，其住所不在一法院管轄區域內者
    ，各該住所在地之法院俱有管轄權」、「訴訟之全部或一部
    ，法院認為無管轄權者，依原告聲請或依職權以裁定移送於
    其管轄法院」、「因侵權行為涉訟者，得由行為地之法院管
    轄」、「同一訴訟，數法院有管轄權者，原告得任向其中一
    法院起訴」，民事訴訟法第20條前段、第28條第1項、第15
    條第1項、第22條分別定有明文。又管轄權之有無，為法院
    應依職權調查之事項，於卷內資料尚未至釐清前，不能僅憑
    單一資料遽謂無管轄權。經查，依抗告人提出之起訴理由書
    主張相對人甲○○之住所設於臺北市○○區○○街223巷3號
    6樓，甲○○則陳報稱其住所設於新竹市○○區○○路48號
    ，惟原審依抗告人陳報被告甲○○設於臺北市○○區○○街
    223巷3號6樓之住所送達，均經寄存送達，有該送達證書可
    憑 (見原審卷第66、71頁)，是原審法院對定其有無管轄權
    之甲○○住所處，自應詳為調查，以釐清事實。乃原審法院
    僅憑相對人之民事委任狀及陳報狀，逕以無管轄權為由，裁
    定本件訴訟移送臺灣新竹地方法院，即有可議。次查，本件
    抗告人起訴主張相對人寄發存證信函予10餘人，廣為指摘傳
    述不實之事，已使伊之名譽受損 (見原審卷第9頁)，應對伊
    負損害賠償責任，則係因侵權行為涉訟，得由行為地之法院
    管轄。所謂行為地，凡為一部實行行為或其一部行為結果發
    生之地皆屬之 (最高法院56年台抗字第369號判例意旨參照)
    。是其行為地包含該存證信函收件人陳立文於臺北市信義區
    之住處 (見原審卷第48頁)、劉明憲於臺北縣新店市之住處
    (見原審卷第53頁)，揆諸首揭說明，原審即非無管轄權。原
    審法院遽以無管轄權為由，裁定本件訴訟移送臺灣新竹地方
    法院，自有未洽。抗告意旨指摘原裁定不當，求予廢棄，為
    有理由，應由本院將原裁定予以廢棄，發回臺灣臺北地方法
    院，更為合法適當之處理。
四、據上論結，本件抗告為有理由，爰依法裁定如主文。
中    華    民    國    97    年    4     月    28    日
                    民事第五庭
                        審判長法  官  魏麗娟
                              法  官  陳博享
                              法  官  蔡芳齡
正本係照原本作成。
本裁定除以適用法規顯有錯誤為理由，並經本院許可外，不得再
抗告。如提起再抗告，應於收受後10日內委任律師為訴訟代理人
向本院提出再抗告狀。並繳納再抗告費新台幣１千元。
中    華    民    國    97    年    4     月    29    日
                              書記官  鄭麗兒


司法院資訊處製作；財團法人民間司法改革基金會備份。
